【裁判字號】    89,上訴,3663
【裁判日期】    891215
【裁判案由】    殺人未遂等
【裁判全文】
臺灣高等法院刑事判決                          八十九年度上訴字第三六六三號
    上  訴  人
    即  被  告  乙○○
    指定辯護人  本院甲○辯護人
右上訴人因殺人未遂等案件，不服臺灣新竹地方法院八十九年度訴字第一二二號，中
華民國八十九年九月二十一日第一審判決（起訴案號：臺灣新竹地方法院檢察署八十
八年度偵字第六二七七、八八二五號、八十九年度偵字第九二一號）提起上訴，本院
判決如左：
    主  文
原判決關於乙○○殺人未遂罪刑及定執行刑部分均撤銷。
乙○○共同殺人未遂，處有期徒刑陸年肆月。扣案膠帶一捆、固定帶二條沒收。
其他上訴駁回。
本判決第二項撤銷改判部分，與駁回上訴部分所處有期徒刑肆年、扣案安非他命參包
（淨重貳拾點肆玖公克、包裝重肆點貳壹公克）沒收銷燬、電子秤壹台、分裝袋拾參
個均沒收，應執行有期徒刑玖年貳月，扣案之安非他命參包（合計淨重貳拾點肆玖公
克，包重肆點貳壹公克）沒收銷燬，電子秤壹台、分裝袋拾參個、膠帶壹捆、固定帶
貳條均沒收。
    事  實
一、緣有丙○○因施用第二級毒品安非他命，於民國八十八年八月十五日下午遭警方
    查獲，為配合警方查出上源，遂於當晚十時十九分零八秒開始以其000000
    0000號行動電話撥打乙○○所使用（申請人為許正興）之00000000
    00號行動電話聯絡多次，佯裝向乙○○購買新台幣（下同）七千元之安非他命
    ，乙○○為趕出貨調取現金遂於電話中應允七千元可賣七公克之安非他命，並約
    定交貨地點在新竹縣新豐鄉○○路二一○巷中華電信局前，旋乙○○於八十八年
    八月十六日凌晨二時七分二十六秒與丙○○最後一次聯絡後，即攜帶安非他命三
    包（合計淨重二○‧四九公克、包裝重四‧二一公克）、電子磅秤一台、分裝袋
    十三個等物並聯絡不知情之許正興駕車前來載其至該交易地點，欲交貨售予丙○
    ○時，為埋伏之警方當場查獲而未遂。並扣得被告所有之淨重計二○點四九公克
    之安非他命三包（另包裝重為四點二一公克）、電子磅秤一台、分裝袋十三個。
二、嗣乙○○因遭丙○○檢舉前開販毒犯行，而對之懷恨在心，極思報復，乃於民國
    八十八年十二月七日晚與許正興、何少文、楊旼燊共同基於普通傷害及剝奪人行
    動自由之犯意聯絡，共商將丙○○押至伊住處予以毆打拷問：謀議既定，乃由許
    正興於八十八年十二月七日晚打電話給丙○○，佯稱向其借錢，經允諾後，許正
    興乃於翌（八）日淩晨一時三十分許，騎乘機車至丙○○住處之新竹縣新豐鄉新
    豐村八鄰紅毛二二九號門口，丙○○甫開門，許正興即以預藏之瑞士刀（許正興
    所有，己丟棄）抵住丙○○之右大腿右側部，威脅不得出聲，強迫丙○○騎機車
    ，後載伊前往乙○○之住處，甫扺門口，乙○○即持其所有之鋁棒毆打丙○○，
    楊旼燊、何少文亦分持乙○○所有之西瓜刀共同將丙○○押入屋內。乙○○再持
    鋁棒毆打丙○○手部、腳部成傷、許正興亦以乙○○所有之雕刻刀刺傷丙○○右
    大腿部，逼迫丙○○承認檢舉販毒及騙走許正興行動電話情事，惟乙○○等人對
    丙○○之回答不滿意，楊旼燊、許正興即共同以膠帶、綁電線用之白色收縮帶將
    丙○○之手臂反綁，並命其趴在地上，再繼續逼問，而於丙○○否認時，即由乙
    ○○持鋁棒予以毆打成傷，以此方式剝奪丙○○行動自由及動用私刑約四十分鐘
    （被害人此部分所受傷勢，係遭鋁棒打傷及雕刻刀刺傷，與後述遭西瓜刀砍殺成
    傷，二者所受傷勢不同唯自卷附診斷證明書以觀，仍可辨識），之後，何少文以
    膠帶矇住丙○○之雙眼及口部，再打電話聯絡綽號「二哥」之陳永煌駕車前來，
    迨陳永煌駕駛ＪＲ─七六五三號自用小客車（陳永煌之母彭炯美所有）到場後，
    許正興、楊旼燊二人即共同將丙○○押上陳永煌所駕之車內後座，何少文、乙○
    ○持西瓜刀二把、鋁棒一支逕入車內，分別坐在車內前、後座，陳永煌明知丙○
    ○雙手被反綁及雙眼被矇住，仍與乙○○、何少文、許正與、楊旼燊共同基於剝
    奪丙○○行動自由犯意之聯絡，由其駕車共同將丙○○押往新竹縣湖口鄉二五鄰
    羊喜窩附近山上（許正興、楊旼燊未隨同上山，逕自前往球場打球）。扺達山上
    後，乙○○、何少文又另行基於殺人犯意之聯絡，將丙○○押出車外至另一邊山
    上，分持西瓜刀猛力砍殺丙○○背部、兩上肢共十餘處，丙○○受前揭鋁棒打傷
    及雕刻刀刺傷及西瓜刀砍殺共受有左上臂深切割傷各約十公分、六公分、深及肌
    肉肌腱，右前臂切割傷肌腱及大血管斷裂約五公分長、右上臂裂傷約四公分，左
    下腿裂傷約五公分、深及肌肉及腓骨，右臂部裂傷約二公分，背部裂傷深及肌肉
    共十二處，各約十一、三‧五、十、八、十三、十二、十一‧八、十二、八、九
    、七、十公分之傷害，因而使丙○○受有背部、兩上肢多處刀傷大出血。乙○○
    、許正興二人見丙○○受傷大量出血，料必死無疑，乃將之棄置於該處，相偕搭
    乘陳永煌駕駛之汽車車離去，並將行兇所用之西瓜刀、鋁棒、雕刻刀及瑞士刀均
    丟棄於不詳地點。丙○○於乙○○等人離去後，乘眼睛上之膠布有些微脫落，且
    聽見狗叫聲而循狗叫聲之方向下山至湖口鄉湖南村十一鄰南勢三二號曹振燕之父
    住處前求救，始被發現送醫急救而倖免於難。經警循線查獲，並扣得乙○○所有
    之膠帶一捆、固定帶二條。（何少文部分另由原法院通緝，另結；許正興、楊旼
    燊、陳永煌部分經原審判處罪刑後，未據其上訴而告確定）。
三、案經新竹市警察局第三分局移送及許勝訴由新竹縣警察局竹北分局移送臺灣新竹
    地方法院檢察署檢察官偵查起訴。
    理  由
一、訊據上訴人即被告乙○○固不否認攜帶安非他命三包與電子磅秤、分裝袋等物至
    前開地點，欲將安非他命交與丙○○時為警察查獲，並於右揭時地，將丙○○押
    至住處予以綑綁毆打後，由陳永煌駕車搭載其與何少文將丙○○押至羊喜窩附近
    山上後，由其與何少文持西瓜刀砍殺丙○○等情屬實；惟否認有販賣安非他命、
    殺人之犯行；辯稱：因丙○○多次打電話稱伊毒癮發作要安非他命，伊看他很難
    過，適伊甫買到安非他命，始允以原價轉讓給丙○○，並非販賣。伊因此而被檢
    警收押偵辦，氣憤不過，乃思教訓許某，並無殺害許某之意云云。
二、但查：
  (一)本件緣係被害人丙○○因施用毒品為警查獲，為配合警方查出毒品來源，乃當場
    打行動電話給被告佯稱購買第二級毒品安非他命七千元（七公克），於約定交易
    地點後，由原審同案被告許正與駕車搭載被告帶第二級毒品安非他命欲售予丙
    ○○時，當場為警查獲等情，業據丙○○於檢察官偵查中坦承屬實（見八十八年
    偵字第六二七七號偵查卷第二十五頁背面、第六十二頁背面、第六十三頁），並
    有臺灣大哥大股份有限公司通聯紀錄（同上卷第七十七頁），扣案屬被告所有之
    第二級毒品安非他命三包（合計淨重二十點四九公克）、電子秤一台及分裝袋十
    三個在卷可按；而扣案白色粉末經送請法務部調查局檢驗結果，係甲基安非他命
    ，並有該局檢驗通知書乙紙在卷足憑（同上卷第五十九頁）；事證已極明確。被
    告辯稱伊僅係提供安非他命給建勝解癮，並非販賣云云；果爾！既云解癮，衡情
    本無需攜帶為數達二十公克之毒品至現場，更無庸將電子秤、包裝袋一併帶至現
    場之必要。所辯已無可採；又安非他命早已列入毒品而予以管制，且警方查察甚
    厲，取得不易，交易風險甚高，苟無營利之意圖，衡情不可能轉讓為數重達七公
    克安非他命予丙○○之理，益見被告所辯顯係避就之詞，不足採信。被告委有販
    賣毒品之犯行，應堪認定。
  (二)被告於前開販賣毒品案件經警查獲後，經檢察官予以收押禁見，對丙○○心懷憤
    恨，極思報復乃於右揭時地，將被害人丙○○押至其住處，先則予以毆打，再夥
    同何少文將之押往山上並予砍殺等情，業據被告於警訊、偵查、原審及本院審理
    中坦承屬實，與被害人之指述、同案被告陳永煌、許正興於偵查中所供情節大致
    相同；被害人遭被告砍殺，致受有左上臂深切割傷各約十公分、六公分、深及肌
    肉肌腱，右前臂切割傷肌腱及大血管斷裂約五公分長、右上臂裂傷約四公分，左
    下腿裂傷約五公分、深及肌肉及腓骨，右臂部裂傷約二公分，背部裂傷深及肌肉
    共十二處，各約十一、三‧五、十、八、十三、十二、十一‧八、十二、八、九
    、七、十公分，其因受有前開多處刀傷、大出血、休克，且多處刀傷嚴重、有些
    傷及肌肉、有些傷及骨頭，如不及時救治，可能會出血過多而死（輸血六單位、
    袋）等情，有天主教湖口仁慈醫院診斷證明書及該院八十九年一月二十四日（八
    九）湖仁醫病字第三三號函在卷可稽（見八十八年度偵字第八八二五號卷第二十
    頁、第七五頁）；被告雖以伊僅在教訓被害人，並無意致被害人於死云云；唯被
    告所持西瓜刀鋒利無比，以之持續砍殺被害人，足以致人於死，此為眾所周知之
    事實，被告夥同何少文持該西瓜刀砍殺被害人身體十餘刀，被害人遭此多處刀傷
    嚴重、有些傷及肌肉、有些傷及骨頭，如不及時救治，可能會出血過多而死等情
    ，業據天主教湖口仁慈醫院函敘明確，有如前述。另據證人曹振燕於警訊及原審
    法院調查中證稱：當時伊看到一個人雙手被反綁，及眼睛、嘴巴被矇住，被西瓜
    刀砍傷渾身是血，躺在伊家門口，背部被砍血流很多有很多洞，從背後可看到內
    臟，伊有看到腸子云云（原審卷第九十四頁頁）。被害人丙○○於警訊中亦指陳
    「乙○○和綽號少文的說﹄你是要死的人，不用講那麼多，口裡還一直念著再見
    、再見」、「他們揚言要給我死」（八十八年度偵字第八八二五號偵查卷第十三
    頁背面及第十四頁）等語，參以被害人受傷大量出血，有生命危險，其雙手又被
    反綁，雙眼被矇，幾近無自救能力，竟不予送醫救治，而任意將之棄置於人煙罕
    至之山區，置其死於不顧等情以觀，被告持西瓜刀砍殺被害人，下手猛烈顯有致
    被害人於死之決意，至為明確，所辯無殺人故意云云，不足採信。
三、次按被告固已著手實施販賣第二級毒品安非他命之行為，惟購買者係以逮捕被告
    之意而佯裝，原無買受第二級毒品安非他命之意思，其既要逮捕販賣之人，事
    實上無法完成買賣第二級毒品安非他命，且被告於將安非他命販賣予丙○○之前
    即遭警查獲，是被告前揭行為應為未遂犯（最高法院八十五年度第四次刑事庭會
    議決議參見），又販賣毒品既遂罪，雖不以販入後復行賣出為必要，苟有營利之
    意圖而為販入之行為，即為既遂；查本件係丙○○為警查獲其施用毒品後，警局
    打電話佯稱向被告購買安非他命七公克，而被告於接獲電話後，即將安非他命送
    交丙○○而為警查獲有如前述，唯並無證據足認被告於購入前開毒品時，即有販
    賣之意圖，參以被告自承其本人亦有施用毒品，則被告購入前開毒品，亦有可能
    係供其自己施用，故尚難認被告於購入該毒品時，即有販賣之意圖；唯其應丙○
    ○之電話購買後，即持安非他命至現場售予許某，雖未成交即為警查獲，核被告
    此部分所為，係犯毒品危害防制條例第四條第五項、第二項之販賣第二級毒品未
    遂罪，應依刑法第二十六條前段規定，減輕其刑。持有毒品之低度行為，應為販
    賣之高度行為所吸收，不另論罪。扣案第二級毒品安非他命三包（淨重二十點四
    九公克）應依同條例第十八條第一項規定宣告沒收並銷燬之。電子秤一台、分裝
    袋十三個，為被告所有且供犯罪所用，應併予宣告沒收。又被告夥同許正興、楊
    旼燊、何少文將被害人誘出押至其住處，共同予以毆打傷害，並反綁其雙手，剝
    奪被害人行動自由，再藉由陳永煌駕駛汽車將被害人往山區，由被告及何少文另
    行起意，人之犯意，予以殺害，雖被害人被送醫救治，而倖免於難，仍應論以未
    遂罪，核被告此部分犯行，係犯刑法第三零二條第一項之剝奪人之自由行動罪、
    第二百七十七條第一項之傷害罪及第二百七十一條第二項、第一項之殺人未遂罪
    、被告就所犯剝奪人之行動自由罪部分與許正興、楊旼燊、何少文、陳永煌共五
    人間，就所犯傷害部分與何少文、許正興、楊旼燊共四人間、就所犯殺人罪部分
    與何少文二人間，均有犯意之聯絡及行為之分擔，均為共同正犯。被告所犯傷害
    、殺人未遂罪均與所犯妨害自由罪間有方法結果之牽連關係，應從一重之殺人未
    遂罪處斷。並依刑法第二十六條前段規定，減輕其刑；扣案膠帶一捆、固帶二條
    為被告所有且供犯罪所用，均應予宣告沒收。所犯殺人未遂罪、販賣第二級毒品
    未遂罪，犯意各別，犯罪構成要件不同，應予分論併罰。
四、原審就被告所犯販賣毒品部分，適用毒品危害防制條例第四條第五項、第二項，
    第十八條第一項前段，刑法第十一條前段、第二十六條前段、第三十八條第一項
    第二款規定，並審酌被告犯罪之動機、販賣毒品之數量、犯後態度及其他一切情
    狀，量處有期徒刑四年，扣案第二級毒品安非他命三包（淨重二十點四九公克、
    包裝重四點二一公克）予以宣告沒收銷燬；電子磅秤一台、分裝袋十三個，係被
    告所有且供前揭行為所用之物，均予宣告沒收；經核並無違誤，被告此部分上訴
    意旨，否認販賣毒品，指摘原判決不當，求予撤銷改判，為無理由，應駁回其上
    訴。
五、原審就被告所犯殺人未遂部分予以論罪科刑，固非無見，但查被告因懷恨被害人
    向警方檢舉販賣毒品，乃與楊旼燊、許正興、何少文共謀將被害人押至至其住宅
    ，本係欲予毆打教訓，初無殺人之犯意，業據被告供承在卷，迨與何少文共同將
    被害人押往前開山區後，始行起意殺害被害人，乃原審就被告所犯傷害罪部分，
    未予論擬，即有未合；又扣案膠帶一捆、固定帶二條為被告所有，且係供犯罪所
    用，原判決未予宣告沒收，同有未合。被告上訴意旨否認有殺人之故意，指摘原
    判決不當，求予撤銷改判固無理由，但原判決既有可議，即屬無可維持，仍應將
    原就此部分予以撤銷改判；爰審酌被告之犯罪動機、手段、犯後態度、被害人所
    受危害及其他一切情狀，量處有期徒刑六年四月，以示儆戒。至被告所持以行兇
    之鋁棒、瑞士刀、西瓜刀等物，並未扣案，且訊據被告自承業已丟棄，故不另為
    沒收之諭知。又本判決撤銷改判部分與前開駁回上訴部分，併定應執行有期徒刑
    九年二月。扣案第二級毒品安非他命三包（淨重二十點四九公克、包裝重四點二
    一公克）應予沒收銷燬。扣案電子秤一台、分裝袋十三個併予宣告沒收。
據上論斷，應依刑事訴訟法第三百六十九條第一項前段、第三百六十四條、第三百六
十八條、刑法第二十八條、第二百七十一條第二項、第一項、第二百七十七條第一項
、第三百零二條第一項、第五十五條、第二十六條前段、第五十一條第五款判決如主
文。
本案經檢察官彭坤業到庭執行職務。
中    華    民    國    八十九    年      十二      月        十五      日
                          臺灣高等法院刑事第十八庭
                              審判長法  官  吳      敦
                                    法  官  吳  明  峰
                                    法  官  林  陳  松
右正本證明與原本無異。
如不服本判決應於收受送達後十日內向本院提出上訴書狀，其未敘述上訴之理由者並
得於提起上訴後十日內向本院補提理由書（均須按他造當事人之人數附繕本）。
                                    書記官  鎖  瑞  嶺
中    華    民    國    八十九    年      十二      月        十五      日
附錄：本案論罪科刑法條全文
毒品危害防制條例第四條第二項、第五項：
製造、運輸、販賣第二級毒品者，處無期徒刑或七年以上有期徒刑，得併科新台幣七
百萬元以下罰金。
前四項之未遂犯罰之。
刑法第二百七十一條：
殺人者，處死刑、無期徒刑或十年以上有期徒刑。
前項之未遂犯罰之。
刑法第二百七十七條第一項：
傷害人之身體或健康者，處三年以下有期徒刑、拘役或一千元以下罰金。
刑法第三百零二條第一項：
私行拘禁或以其他非法方法，剝奪人之行動自由者，處五年以下有期徒刑、拘役或三
百元以下罰金。


司法院資訊處製作；財團法人民間司法改革基金會備份。
